臺灣宜蘭地方法院刑事判決
110年度易字第214號
公  訴  人  臺灣宜蘭地方檢察署檢察官
被      告  劉進發


指定辯護人  吳振東律師
上列被告因竊盜案件，經檢察官提起公訴（110年度偵字第510號
），本院判決如下：
    主  文
劉進發無罪。
    理  由
一、公訴意旨略以：被告劉進發意圖為自己不法之所有，於民國
    109年11月20日上午10時許，駕駛車號00-0000號自用小貨車
    ，到宜蘭縣○○鄉○○○○路00號被害人張昌隆所有養鴨場儲物間
    旁私有土地上，竊取被害人張昌隆所有價值約新臺幣(下同)
    1,000元之沉水馬達1具，得手後駕駛車號00-0000號自用小
    貨車逃逸，並將贓物沉水馬達1具賣給不詳之回收場，得款1
    00至200元後，花用殆盡。因認被告所為，係涉犯刑法第320
    條第1項之竊盜罪嫌等語。
二、按犯罪事實應依證據認定之，無證據不得認定犯罪事實；再
    不能證明被告犯罪者，即應諭知無罪之判決，刑事訴訟法第
    154條第2項、第301條第1項前段分別定有明文。又事實之認
    定，應憑證據，如未能發現相當證據，或證據不足以證明，
    自不能以推測或擬制之方法，為裁判基礎；且認定不利於被
    告之事實須依積極證據，苟積極證據不足為不利於被告事實
    之認定時，即應為有利於被告之認定；另認定犯罪事實所憑
    之證據，雖不以直接證據為限，間接證據亦包括在內，然而
    無論直接證據或間接證據，其為訴訟上之證明，須於通常一
    般之人均不致有所懷疑，而得確信其為真實之程度者，始得
    據為有罪之認定，倘其證明尚未達到此一程度，而有合理之
    懷疑存在而無從使事實審法院得有罪之確信時，即應由法院
    為諭知被告無罪之判決（最高法院40年台上字第86號、30年
    上字第816號、76年台上字第4986號判決參照）。又按檢察
    官就被告犯罪事實，應負舉證責任，並指出證明之方法，刑
    事訴訟法第161條第1項定有明文。因此，檢察官對於起訴之
    犯罪事實，應負提出證據及說服之實質舉證責任。倘其所提
    出之證據，不足為被告有罪之積極證明，或其指出證明之方
    法，無從說服法院以形成被告有罪之心證，基於無罪推定之
    原則，自應為被告無罪判決之諭知（最高法院92年台上字第
    128號判決要旨參照）。
三、公訴意旨認被告涉犯刑法第320條第1項之竊盜罪嫌，無非係
    以被告供述、證人即被害人張昌隆警詢中之證述、竊案現場
    照片及車號00-0000號自用小貨車車輛詳細資料報表等為其
    主要論據。
四、訊據被告固坦承有於上開時、地，駕駛車號00-0000號自用
    小貨車，到宜蘭縣○○鄉○○○○路00號張昌隆所有養鴨場儲物間
    旁土地拿走沉水馬達1具，並將之攜往資源回收場變賣之事
    實，惟堅詞否認有何竊盜之犯行，辯稱：伊是以撿拾資源回
    收為業，伊以為上開沉水馬達係人家不要的東西才撿走等語
    ；辯護人亦為被告辯護稱：被告有重度聽障，以撿拾回收物
    維生，事發時經過鴨寮，以為馬達是別人不要的，所以撿走
    賣錢，依警方拍攝現場照片，可見馬達是放在垃圾堆，被告
    主觀上欠缺竊盜犯意等語（見本院卷第84頁）。
五、經查：
  ㈠被告前開所坦認之事實，業據證人張昌隆於警詢中證述明確
    ，且有現場照片、車號00-0000號自用小貨車車輛詳細資料
    報表及照片在卷可稽（見警卷第4頁至第8頁、第18頁、第21
    頁至第25頁），此部分事實固堪認定。
  ㈡惟按竊盜罪之成立，除客觀上行為人有破壞他人對物之持有
    關係而將他人之物品移置於自己實力支配下外，主觀上尚須
    行為人有不法所有之意圖及竊盜之故意，方能成罪。而依卷
    附失竊現場照片（見警卷第23頁）所示，本案失竊沉水馬達
    失竊時擺放之位置，為養鴨場儲物間旁空地，該處除沉水馬
    達外，尚有塑膠掃把、紙箱、水桶等雜物及垃圾一同堆放、
    散置各處，且沉水馬達於遭竊取時業已損壞無法使用，此據
    證人張昌隆於警詢時證述無誤（見警卷第4頁），則被告辯
    稱因為當時路邊沒有人，我看見該馬達丟棄在路邊，以為是
    人家不要了才撿拾等語（見偵卷第21頁背面），並非全然無
    據。被告於上開客觀情狀下，因一時不察而誤認沉水馬達係
    他人不要之物品，進而誤為撿拾，亦非全無可能，且卷內並
    無證據證明被告係明知或已預見上開沉水馬達係他人所有之
    物仍予以竊取，無從認為被告具有竊盜他人物品之主觀犯意
    ，與竊盜之構成要件尚屬有間，自不得逕以刑法第320條第1
    項之竊盜罪嫌相繩之。
六、綜上所述，公訴人所舉之積極證據並未達於使通常之人均不
    致有所懷疑而得確信為真實之程度，尚不足使本院形成被告
    確有公訴意旨所指竊盜犯行之確信，而仍有合理懷疑存在。
    此外，復查無其他積極證據足資證明被告確有上開公訴意旨
    所指竊盜犯行，本案不能證明被告犯罪，依法自應為無罪之
    諭知。
據上論斷，應依刑事訴訟法第301條第1項前段，判決如主文。
本案經檢察官吳志成提起公訴，檢察官劉憲英到庭執行職務。
中　　華　　民　　國　　110 　年　　12　　月　　21　　日
                  刑事第三庭法  官  游欣怡
以上正本證明與原本無異。
如不服本判決應於收受本判決後20日內向本院提出上訴書狀，並
應敘述具體理由。若未敘述理由者，應於上訴期間屆滿後20日內
向本院補提理由書狀(均須按他造當事人之人數附繕本)。
                            書記官　吳蔚宸
中　　華　　民　　國　　110 　年　　12　　月　　21　　日